【裁判字號】    97,交聲,523
【裁判日期】    980123
【裁判案由】    聲明異議
【裁判全文】
臺灣臺南地方法院交通事件裁定         97年度交聲字第523號
移送機關    交通部公路總局嘉義區監理所臺南監理站
異議人即
受處分人    甲○○
上列受處分人因違反道路交通管理處罰條例案件，對於交通部公
路總局嘉義區監理所臺南監理站民國97年5月19日所為之裁決處
分（處分案號：嘉監南字第裁74-S00000000號），聲明異議，本
院裁定如下：
    主  文
原處分撤銷。
甲○○不罰。
    理  由
一、本件處分意旨略以：異議人即受處分人甲○○（下稱異議人
    ）於民國97年4月18日22時21分許，在臺南市○區○○路442
    巷口，駕駛其所有車牌號碼955－DUY號重型機車「未戴安全
    帽」，因拒絕停車接受稽查而逃逸，經臺南市警察局第五分
    局警員製單逕行舉發（按：拒絕停車接受稽查而逃逸另開立
    S00000000號舉發單），嗣經交通部公路總局嘉義區監理所
    臺南監理站（下稱原處分機關），以異議人違規事實明確，
    依道路交通管理處罰條例第31條第6項及「違反道路交通管
    理事件統一裁罰基準表」之規定，以上開裁決書裁處異議人
    罰鍰新臺幣（下同）5百元等語。
二、本件異議意旨略以：異議人於97年4月18日違規當日，人在
    臺中縣霧峰鄉亞洲大學上課且住宿於學校，並未返回臺南市
    ，且車牌號碼955－DUY號重型機車係異議人於97年4月2日所
    新購，為防失竊，並未寄去臺中使用，且當日該機車係鎖於
    臺南市○區○○○路26號異議人祖母家中，並無失竊，更未
    借予他人使用，移送機關所陳違規情節與事實有極大出入，
    並不實在，為此聲明異議等語。
三、按機器腳踏車駕駛人或附載座人未依規定戴安全帽者，處駕
    駛人新臺幣5百元罰鍰，道路交通管理處罰條例第31條第6項
    定有明文。惟按犯罪事實應依證據認定之，無證據不得認定
    犯罪事實；又不能證明被告犯罪或其行為不罰者，應諭知無
    罪之判決，刑事訴訟法第154條第2項、第301條第1項，分別
    定有明文。又認定不利於被告之事實，須依積極證據，苟積
    極證據不足為不利於被告事實之認定時，即應為有利於被告
    之認定，更不必有何有利之證據；且事實之認定，應憑證據
    ，如未能發現相當證據，或證據不足以證明，自不能以推測
    或擬制之方法，以為裁判基礎；而認定犯罪事實所憑證據，
    雖不以直接證據為限，間接證據亦包括在內；然而無論直接
    或間接證據，其為訴訟上之證明，須於通常一般之人均不致
    有所懷疑，而得確信其為真實之程度者，始得據為有罪之認
    定，若其關於被告是否犯罪之證明未能達此程度，而有合理
    性懷疑之存在時，事實審法院復已就其心證上理由予以闡述
    ，敘明其如何無從為有罪之確信，因而為無罪之判決，尚不
    得任意指為違法，最高法院分別著有30年上字第816號、40
    年台上字第86號、76年台上字第4986號等判例可資參照。而
    依道路交通管理處罰條例第89條規定，法院受理有關交通事
    件，準用刑事訴訟法之規定，前開規定及判例意旨自得適用
    於本件聲明異議案件。
四、經查：
  (一)證人即本件舉發之警員王以建於97年9月24日本院97年度交
    聲字第522號聲明異議事件（按即員警另開立拒絕停車接受
    稽查而逃逸之舉發單聲明異議事件）調查時到庭結證：「（
    本件是否你舉發，情形如何？〈提示舉發單並告以要旨〉）
    是我告發的，我們當天22到24時是巡邏勤務，接到通知說崑
    山中學前有青少年聚集，我們壹組二人騎機車前往崑山中學
    開元路442巷口，發現巷口停一輛機車，就是本件之機車，
    上面坐兩個人，然後我們請他們下車出示證件，他們就騎機
    車由開元路東向西的方向跑掉，我們在後追趕，大概300至
    400公尺，一直到開元路333巷三信附近，因為他們騎機車有
    危險動作，所以我們就記下車牌，逕行舉發。」、「（有無
    看到當時騎機車那兩個人？是否可以確認車牌號碼確實是95
    5－DUY？）有。我可以確認當中兩人都不是在場的異議人因
    為都是青少年，比異議人還年輕。車牌號碼確實是955－DUY
    。當時該車很算蠻新的，但是多新我不能確認。」、「（
    955－DUY機車的外觀為何？）是類似VINO可愛型的機車。不
    是打擋車。是白色的。」等語（詳本院97年度交聲字第522
    號卷第27頁、第28頁）。是依證人王以建前揭證述可知，97
    年4月18日22時21分許違規時，騎乘證人王以建所述車牌號
    碼「955－DUY」機車之人，確非異議人，且該機車之外型係
    類似VINO之可愛型機車，而非打擋車無訛。
  (二)然查，異議人所有車牌號碼955－DUY重型機車，其廠牌型式
    為「光陽RK30BC」（KTR寬胎版）、顏色為白色、97年4月2
    日發照，為五檔循環檔之打擋車，外型與VINO可愛型之機車
    顯然不同，此有異議人提出之中華民國交通部機器腳踏車行
    車執照及光陽機車型號「RK30BC」（KTR寬胎版）查詢資料1
    份附於本院97年度交聲字第522號卷第36、37頁足稽。又97
    年4月18日異議人確於臺中縣霧峰鄉亞洲大學上課，同日晚
    上22時許，異議人復在臺中縣霧峰鄉亞洲大學第四宿舍與同
    學許偉瑄、洪梓育上網玩電玩等情，有亞洲大學97年10月1
    日亞洲學字第0970006841號函及許偉瑄、洪梓育出具之證明
    書各一份附於本院97年度交聲字第522號卷足參，再參以前
    揭證人王以建證述騎乘其所述車牌號碼「955－DUY」機車之
    人，確非異議人，該機車之外觀型式復與異議人所有車牌號
    碼955－DUY重型機車明顯不同等情。堪認證人王以建於97年
    4月18日22時21分許違規當時所見之重型機車，並非異議人
    所有之車牌號碼955－DUY重型機車，且騎乘該機車之人亦非
    異議人無訛。
五、綜上所述，本件依現存之證據，尚不足以證明異議人於前揭
    時、地，有騎乘其所有車牌號碼955－DUY重型機車，且有未
    戴安全帽之違反道路交通管理處罰條例之行為，依照前開說
    明，不得為異議人不利之認定。原處分機關未經詳查，遽依
    道路交通管理處罰條例第31條第6項及「違反道路交通管理
    事件統一裁罰基準表」裁處異議人罰鍰5百元，應有未洽。
    異議人不服，聲明異議為有理由，應依法將原處分撤銷，並
    為異議人不罰之諭知。
六、據上論斷，應依道路交通管理處罰條例第87條第2項、道路
    交通案件處理辦法第20條前段，裁定如主文。
中    華    民    國    98    年    1     月    23    日
                    交通法庭  法  官 張家瑛
以上正本證明與原本無異。
如不服本裁定，應於收受送達後5日內向本院提出抗告狀。（應
附繕本）
                              書記官 李淑惠
中    華    民    國    98    年    2     月    4     日


司法院資訊處製作；財團法人民間司法改革基金會備份。
